【裁判字號】    99,訴,163
【裁判日期】    990720
【裁判案由】    損害賠償
【裁判全文】
臺灣高雄地方法院民事判決               99年度訴字第163號
原      告  己○○
            戊○○
被      告  甲○○
            丙○○
            丁○○
上列當事人間請求損害賠償事件，經本院刑事庭移送前來（98年
度附民字第341 號98年8 月18日裁定），本院民國99年7 月6 日
言詞辯論終結，判決如下：
    主  文
被告甲○○應給付原告己○○新台幣萬元，及自民國98年7 月
21日起至清償日止按週年利率百分之五計算之利息。
被告甲○○、丙○○及丁○○應連帶給付原告己○○新台幣肆拾
萬肆拾伍元，及自民國99年2 月23日起至清償日止按週年利率百
分之五計算之利息。
被告甲○○、丙○○及丁○○應連帶給付原告戊○○新台幣壹拾
肆萬玖仟元，及自民國99年2 月23日起至清償日止按週年利率百
分之五計算之利息。
原告其餘之訴駁回。
訴訟費用由被告連帶負擔百分四十五，餘由原告己○○負擔百分
三十，原告戊○○負擔百分二十五。
本判決第1 、2 、3 項均得假執行。
原告其餘假執行之聲請駁回。
    事實及理由
一、被告均未於最後言詞辯論期日到場，核無民事訴訟法第386
    條各款所列情形，爰依原告之聲請，均由其一造辯論而為判
    決。
二、原告主張：
  (一)被告甲○○於民國98年2 月20日晚上9 時59分許，在高雄市
    新興區○○○路30號「快樂龍電子遊戲場」消費時，因與原
    告己○○發生口角，竟徒手揮拳毆打原告己○○致受有左手
    挫傷併無名指中段指骨骨折之傷害。
  (二)被告甲○○與丁○○復因上述事件，遂於98年2 月22日晚上
    9 時46分許，由甲○○攜帶木棍3 支，率領數名不詳姓名之
    人欲至快樂龍電子遊戲場向原告尋仇，而被告丙○○明知被
    告甲○○等人之目的，竟仍基於幫助之故意，同意搭載前往
    並應允在外接應。迨被告甲○○等人抵達後即持木棍下車衝
    入快樂龍電子遊戲場店內，而被告丙○○則在遊戲場旁之停
    車場接應等候，嗣被告甲○○與丁○○及其餘數名不詳姓名
    之人進入店內後，共同持木棍毆打原告2 人（另原告乙○○
    部分因未到庭，再行審結），致原告己○○受有左側硬腦膜
    外出血、頭部挫傷、右手挫傷、左顳骨挫傷、頭骨骨折、疑
    右耳中耳挫傷出血之傷害；原告戊○○受有頭皮撕裂傷、背
    部多處挫傷及瘀傷、四肢多處挫傷及瘀傷之傷害（另造成原
    告乙○○受有左頭皮瘀腫、左手腕紅腫之傷害部分，再行審
    結）。
  (三)原告既因被告上開侵權行為而受傷，被告就原告之損害自應
    負賠償責任。原告己○○於98年2 月20日遭被告甲○○毆打
    受傷部分，得向被告甲○○請求精神慰撫金新台幣（下同）
    100,000 元；另原告己○○於98年2 月22日遭被告甲○○、
    丙○○及丁○○毆打受傷，已支付醫療費用22,045元、看護
    費28,000元，且因受傷3 個月無法工作而受有薪資損失計15
    0,000 元，且因此事故精神受有莫大痛苦，亦得請求精神慰
    撫金500,000 元；原告戊○○因遭被告共同毆打受傷，有1
    個月無法工作，受有薪資損失29,000元，精神亦痛苦不堪，
    應得請求精神慰撫金300,000 元。爰依侵權行為損害賠償之
    規定，訴請：1.被告甲○○應給付原告己○○100,000 元及
    自起訴狀繕本送達之翌日起至清償日止按年息5%計算之利息
    ；2.被告甲○○、丙○○、丁○○應連帶給付原告己○○70
    0,045 元（22045+28000+150000+500000 ）及自起訴狀繕本
    送達丁○○之翌日起至清償日止按年息5%計之利息；3.被告
    甲○○、丙○○應連帶給付原告戊○○329,000 元（29000+
    300000）及自起訴狀繕本送達之翌日起至清償日止按年息5%
    計之利息。4.原告均願供擔保請准宣告假執行。
三、原告主張之上開受傷害事實，業據其提出刑事告訴，經檢察
    官提起公訴後，由本院98年度易字第324 、647 號98年8 月
    18日判決（本卷5-8 頁刑事判決書）被告甲○○犯2 次傷害
    罪、丙○○犯幫助傷害罪，分處甲○○應執行有期徒刑8 月
    、丙○○拘役50日，後甲○○不服提起上訴，復經台灣高等
    法院高分院98年度上易字877 號99年2 月5 日改判甲○○「
    共同」傷害罪，仍應執行有期徒刑8 月確定（本卷72-73 頁
    刑事判決書）；另被告丁○○被訴部分，亦經檢察官提起公
    訴後，由本院98年度審易字第2756號98年12月7 日判決其與
    甲○○共同傷害罪，應處有期徒刑5 月，因未上訴而於99年
    2 月23日確定（本卷81-83 頁刑事判決書及前科表）。而被
    告經合法通知均未於言詞辯論期日到場，亦未提出書狀爭執
    ，依民事訴訟法第280 條第3 項、第1 項規定，視同自認，
    已堪信為真。按因故意或過失，不法侵害他人之權利者，負
    損害賠償責任；又數人共同不法侵害他人之權利者，連帶負
    損害賠償責任，幫助人，視為共同行為人；且不法侵害他人
    之身體者，對於被害人因此增加生活上之需要時，應負損害
    賠償責任；而被害人雖非財產上之損害，亦得請求賠償相當
    之金額，民法第184 條第1 項前段、第185 條、第193 條第
    1 項及第195 條第1 項分別定有明文。準此，原告請求被告
    賠償醫療費、不能工作之損害，以及增加生活上需要之看護
    費，並非財產之精神損害等項，均於法有據。
四、查原告己○○於98年2 月22日因受傷而支出醫療費22,045元
    ，且有3 個月不能工作，其每月工資50,000元，並於住院14
    日每日需2,000 元共28,000元看護費；以及原告戊○○受傷
    後一個無法工作，每月薪水29,000元等情，有高雄市聯合醫
    院99年1 月21日診斷書（本卷63頁）及66年6 月10日復本院
    函（本卷105 頁）各別載明原告楊宏基從98年2 月22日至同
    年3 月7 日出院，共住院14日，住院期間需全天24小時看護
    （看護費每月2000元），且因病需休養3 個月不能工作，以
    及快樂龍電子遊戲場出具之己○○97年8 月至98年1 月間每
    月薪資為50,000元之證明書（卷32頁在職證明書及66頁薪資
    單）；併博正醫院99年1 月19日出具之原告戊○○診斷證明
    書（本卷65頁），載明戊○○應休養1 個無法工作，以及快
    樂龍電子遊戲場出具之戊○○97年8 月至98年1 月間每月薪
    資為29,000元之證明書（本卷31頁在職證明書、67頁薪資證
    明）等可憑，自均可採信，而被告既未到場爭執而生自認效
    力，已如前述，因而原告楊宏基請求被告連帶給付醫療費用
    22,045元、不能工作損失150,000 元及看護費28,000元；原
    告戊○○請求被告連帶給付不能工作損失29,000元等部分，
    均應准許。
五、至精神損失部分，按慰藉金之賠償須以人格權遭遇侵害，使
    精神上受有痛苦為必要，其核給之標準應斟酌雙方身分資力
    與加害程度，及其他各種情形核定相當之數額（最高法院51
    年台上字第223 號判例參照）。查原告2 人均高職畢業，且
    均未婚（本卷87、89頁戶籍查詢資料），分別擔任快樂龍電
    子遊戲場之店長及組長（見上之薪資證明書），而被告甲○○與丁○○均高職肄業（附民卷16頁、本卷86頁戶籍查詢資
    料），被告丙○○為高職畢業（附民卷18頁戶籍查詢資料）
    ，兩造除薪資所得外，名下均無恆產（本卷12-21 所得調件
    明細表），是本院審酌原告己○○於98年2 月20日受左手挫
    傷併無名指中段指骨骨折，以及同年2 月22日受左側硬腦膜
    外出血、頭部挫傷、右手挫傷、左顳骨挫傷、頭骨骨折、疑
    右耳中耳挫傷出血等傷害；原告戊○○同年2 月22日受有頭
    皮撕裂傷、背部多處挫傷及瘀傷、四肢多處挫傷及瘀傷之傷
    害，傷勢均非微，此從原告受傷後宜休養而不能工作之期間
    分別為3 及1 個月，已如前述，可見一般，痛苦程度必然不
    輕，以及兩造之身分及其他一切情況等，認原告楊宏基得請
    求之慰撫金應分別為30,000元、200,000 元；原告戊○○得
    請求之慰撫金為120,000 元為適當。逾此請求部分，均不應
    准許。
六、綜上所述，依侵權行為法律關係，(一)原告己○○請求被告甲○○給付精神慰撫金3 萬元、(二)原告己○○請求被告3 人連
    帶給付醫療費用22,045元、不能工作損失150,000 元、看護
    費28,000元及精神慰撫金200,000 元，共400,045 元、(三)原
    告戊○○請求被告3 人連帶給付不能工作損失29,000元及精
    神慰撫金120,000 元，共149,000 元，及(一)部分之請求自附
    帶民事起訴狀繕本送達被告甲○○（附卷民6 頁）翌日即民
    國98年7 月21日起、(二)(三)部分之請求均自被告丁○○最後收
    受起訴狀繕本送達（本卷70頁回證）翌日即99年2 月23日起
    ，至清償日止均按週年利率5 ％計算之利息，洵屬正當，應
    予准許；逾此範圍之請求，則無理由，應予駁回。
七、本件判決所命給付金額未逾50萬元，依民事訴訟法第389 條
    第1 項第5 款之規定，應依職權宣告假執行，雖原告已陳明
    願供擔保請准宣告假執行，惟本院職權發動仍不受限；至原
    告敗訴部分，其假執行之聲請，已失所依附，應予駁回。
八、據上論結，本件原告之訴為一部有理由，一部無理由，依民
    事訴訟法第385 條第1 項前段、第79條、第85條第1 項但書
    及第389 條第1 項第5 款規定，判決如主文。
中    華    民    國    99    年    7     月    20    日
                  民事第三庭  法  官  藍家慶
以上正本係照原本作成。
如對本判決上訴，須於判決送達後20日內向本院提出上訴狀。如
委任律師提起上訴者，應一併繳納上訴審裁判費。
中    華    民    國    99    年    7     月    20    日
                              書記官  呂姿儀

司法院資訊處製作；財團法人民間司法改革基金會備份。
